臺灣板橋地方法院民事裁定　　　　　 100年度消債清字第41號
聲　請　人　陳蓮珠
代　理　人　陳祥彬律師
上列當事人因消費者債務清理事件聲請清算，本院裁定如下：
    主  文
聲請人陳蓮珠自中華民國一百年八月十六日下午四時起開始清算
程序，並同時終止清算程序。
    理  由
一、按債務人對於金融機構因消費借貸、自用住宅借款、信用卡
    或現金卡契約而負債務，在聲請更生或清算前，應提出債權
    人清冊，以書面向最大債權金融機構請求協商債務清償方案
    並表明共同協商之意旨；自債務人提出協商請求之翌日起逾
    三十日不開始協商，或自開始協商之翌日起逾九十日協商不
    成立，債務人得逕向法院聲請更生或清算。又法院開始清算
    程序之裁定，應載明其年、月、日、時，並即時發生效力；
    債務人之財產不敷清償清算程序之費用時，法院應裁定開始
    清算程序，並同時終止清算程序，消費者債務清理條例第15
    1條第1項、第153條、第83條第1項、第85條第 1項分別定有
    明文。
二、次按依辦理消費者債務清理條例應行注意事項第44點規定：
    「本條例第153條所稱提出協商請求，係指債務人依本條例
    第151條第1項規定提出債權人清冊，並以書面向最大債權金
    融機構表明請求共同協商債務清償方案。」；「本條例第
    153條所稱開始協商，係指最大債權金融機構依本條例第151
    條第3項，通知知債務人為債務清償之協商。」，故債務人
    只要提出債權人清冊及以書面聲請，即可生同條例第151條
    第1項、第153條規定請求協商之效果。而若金融機構只通知
    補件，未通知協商，則自債務人提出協商請求之翌日起逾30
    天，債務人即可逕向法院聲請更生或清算。亦即債務人已為
    合法之請求，金融機構不予協商，僅要求債務人補正，或逕
    予以退件，而未通知債務人為債務清償之協商者，既未通知
    開始協商，即無協商不成立可言，亦不影響請求協商之效力
    ，則自債務人提出協商請求之翌日起逾30日不開始協商，債
    務人得逕向法院聲請更生或清算（司法院97年第4期民事業
    務研究會第10號意旨參照）。
三、本件聲請意旨略以：其有不能清償債務情事，前提出債權人
    清冊向最大債權金融機構即萬泰商業銀行股份有限公司（下
    稱萬泰銀行）請求共同協商債務清償方案後，該行以電話通
    知表示債務人未依銀行公會所提供之協商申請書提出申請，
    要求改依銀行公會版本之協商申請書提出申請，惟債務人已
    為合法之請求，金融機構不予協商，不影響請求協商之效力
    ，自債務人提出協商請求之翌日起逾30日不開始協商，爰向
    法院聲請清算程序等語。
四、經查：聲請人於提出本件清算之聲請前，曾提出債權人清冊
    ，以書面向最大債權金融機構萬泰銀行表明協商之意思，該
    債務協商申請書已於100年4月22日寄達萬泰銀行，此有聲請
    人提出之前揭債務協商請求書及郵政掛號郵件收件回執影本
    各1件在卷可參（見本院卷第16、22頁），亦與該行向本院
    陳報之結果互核相符，有萬泰銀行100年7月22日民事消債事
    件陳報狀附卷足憑（見本院卷第49頁），則聲請人確有依照
    消費者債務清理條例第151條第1項規定先向最大債權金融機
    構申請前置協商之事實，當堪認定；雖萬泰銀行另主張因聲
    請人提出之前置協商申請文件尚未完備（提出非正式之協商
    申請書），故無法受理其前置協商申請云云，惟依據上開司
    法院研究意旨，聲請人既已提出債權人清冊，並以書面向最
    大債權金融機構表明請求共同協商，而最大債權金融機構徒
    因聲請人未提出銀行公會版本之前置協商申請書，即執此將
    其視為未合法提出前置協商之申請，而不開始協商程序，已
    嚴重影響聲請人債務清理之利益，適有未洽，自有許聲請人
    進入清算程序，以儘速清理債務、早日重建經濟生活之必要
    。再聲請人現積欠債權人萬泰銀行等債務達新台幣（以下同
    ）527,015元，已據提出財團法人金融聯合徵信中心當事人
    綜合信用報告之債權人清冊在卷可憑，而聲請人於99年間因
    罹患乳癌，術後不宜從事負重工作，致目前均以打零工維生
    ，每月平均收入約11,000元，顯已不足以支應聲請人之日常
    基本生活費用所需，遑論用以清償債務，復有所提出之財政
    部臺灣省北區國稅局財產歸屬資料清單、98暨99年度國稅局
    綜合所得稅各類所得資料清單及財產及收入狀況說明書及台
    北榮民總醫院論斷證明書在卷可憑。又依上開財產歸屬資料
    清單所示，聲請人名下僅有榮成紙業股份有限公司之股票
    3,090元，本件聲請人復查無消費者債務清理條例第6條第3
    項、第8條或第82條第2項所定駁回清算聲請之事由存在，足
    認聲請人顯有不能清償債務或有不能清償之虞情形。且其財
    產顯已不敷供清算程序費用之所需。綜上所述，參酌本件清
    算程序之規模，堪認聲請人之財產應不敷清償清算程序之費
    用，爰依上開規定裁定開始本件清算程序，並同時終止清算
    程序。
五、又法院終止清算程序後，聲請人之債務並非當然免除，仍應
    由法院斟酌消費者債務清理條例有關免責之規定，例如本條
    例第133條、第134條、第135 條等，依職權認定是否裁定免
    責，故法院終止清算程序後，聲請人雖有免責之機會，惟其
    財產不敷清償清算程序之費用如係因上述條例所定不可免責
    之事由所致，法院即非當然為免責之裁定，聲請人就其所負
    債務仍應負清償之責，附此敘明。
中    華    民    國    100    年    8    月    16  日
                        民事第二庭  法  官   朱耀平
上為正本係照原本作成
開始清算程序之裁定不得抗告，如不服同時終止清算程序之裁定
，應於裁定送達後10日內，以書狀向本院提出抗告，並繳納抗告
費新臺幣1,000元。
中    華    民    國    100    年    8    月    16  日
                                    書記官   林珊慧